臺灣臺南地方法院民事裁定　　　　　　　 99年度監字第281號
聲　請　人　甲○○
相　對　人　乙○○
代　理　人　陳宏義律師
複代理人　　許紅道律師
上列當事人間聲請改定未成年人監護人事件，本院裁定如下：
    主    文
兩造所生未成年之長子丙○○（民國○○○年○月○日生，身分
證統一編號：Ｚ000000000號）權利義務之行使或負擔
改由聲請人任之。
相對人在兩造所生未成年之長子丙○○成年之前，得依附表所示
方式及期間實行會面交往。
相對人應自本裁定關於兩造所生未成年之長子丙○○權利義務之
行使或負擔確定由聲請人任之之翌日起，至兩造所生未成年之長
子丙○○成年之日前一日止，分擔其扶養費每月新臺幣柒仟元，
並按月於每月十日前交付予聲請人代為管理支用，如不足一月者
，依當月實際日數與當月天數之比例計算；相對人如遲誤一期履
行者，其後之期間視為均已到期。
程序費用新臺幣壹仟元，由聲請人負擔新臺幣伍佰元，餘新臺幣
伍佰元由相對人負擔。
    理    由
一、本件聲請意旨略以：
(一)聲請人與相對人於民國97年5月18日結婚，婚後育有未成年
    之長子丙○○（○○年○○月○日生，身分證統一編號：Ｚ000000
    000號），婚後共同住所為高雄市彌陀區○○里○○路○○○號
    。兩造婚後，婚姻生活尚稱平順，惟於長子丙○○出生後當
    日相對人竟攜子回臺南市歸仁區之娘家，之後藉詞不返回高
    雄市彌陀區之夫家，聲請人曾多次央求相對人返回，惟相對
    人百般藉詞拖延，更拒絕原告探視長子丙○○，聲請人以存
    證信函通知，然相對人置之不理，嗣後相對人更以電話簡訊
    通知聲請人稱不欲再維持婚姻關係，至於兩造長子丙○○之
    監護人部分，則由法院判斷云云，聲請人不得已遂向臺灣高
    雄地方法院提起離婚訴訟，由臺灣高雄地方法院以98年度司
    家調字第1530號事件審理，兩造先就離婚部分成立調解，再
    就酌定未成年人監護人在臺灣高雄地方法院99年度監字第13
    4號事件達成協議筆錄。
(二)聲請人於98年12月7日前去相對人住所即其娘家探視長子丙○○，遭相對人之父親即第三人丁○○惡言相向，以粗暴口
    氣對聲請人說「要怎樣都沒關係（臺語）」；嗣98年12月19
    日，聲請人偕同胞姊、胞弟、胞妹再前往探視長子丙○○，
    第三人丁○○不同意聲請人把長子丙○○抱給親友看，竟衝
    過來勒住聲請人脖子，並打聲請人臉頰兩拳，造成聲請人左
    臉3x3公分紅腫之傷。聲請人因此向本院聲請保護令，經本
    院核發99年度家護字第16號通常保護令在案，相對人父親丁○○亦因傷害罪經臺灣臺南地方法院檢察署檢察官聲請簡易
    判決處刑。
(三)聲請人於高雄地方法院協調子女監護事宜，因慮及相對人其
    家人對聲請人前去探視長子丙○○，曾發生如上述之衝突，
    故強烈表達希望將接送長子丙○○地點，由相對人住家改為
    鄰近之歸仁派出所，避免再衍生爭議，惟相對人堅持要去其
    住處接送，該院勸諭兩造既已調解離婚及協議子女探視時間
    ，彼此間爭執化解，日後當不會再發生衝突，故考量不要讓
    長子丙○○奔波他處，宜至相對人往處接送，聲請人勉為同
    意，99年5月24日成立臺灣高雄地方法院99年度監字第134號
    協議筆錄。未料，相對人未體恤高雄地方法院用心良苦，於
    協議後更加百般刁難，阻撓聲請人探視長子丙○○。
(四)謹將兩造達成子女監護及探視協議後，聲請人與長子丙○○
    會面交往受阻撓之情形詳述如下：
    1.99年5月30日：聲請人前去相對人住處接長子丙○○，未
      料相對人的親友十餘人竟在相對人家門前一字排開，不斷
      辱罵聲請人，聲請人眼見長子丙○○已受驚嚇，避免在長
      子丙○○面前再多生衝突，盡量隱忍低調，在眾人辱罵中
      將長子丙○○帶回。聲請人請先前委任辦理離婚訴訟之楊
      靖儀律師打電話給相對人先前委任之徐建光律師轉答期望
      兩造秉持和平理性態度依在法院達成之協議進行子女探視
      之意見，但據悉溝通無果。當天晚上21時50分，相對人就
      傳簡訊內容為：「為什麼○○回來右耳上髮際線處有一個
      約三公分長的傷口？我會帶去看醫生拍照！請你帶孩子回
      去時多留意！」。
    2.99年6月11日：聲請人因慮及前次探視受阻，乃偕同胞姊
      戊○○、姊夫前去相對人住處外約30公尺，打電話請相對
      人將長子丙○○帶出來，但相對人不願交付長子丙○○。
      聲請人為避免發生衝突，即報警請警員，警員到達目的地
      的當下，員警此時已開始錄音，警員陪同始進入相對人住
      家之前廣場，未料，相對人及其家人竟當著警員劉政忠之
      面前，以不堪字眼辱罵聲請人之胞姊戊○○「潑麻」，相
      對人還出手拉扯戊○○之頭髮，並徒手毆打戊○○，連戊○○跌倒在地被拖行都不放手，斯時聲請人手上抱著長子
      丙○○，長子丙○○驚恐大哭，事出突然，聲請人無法出
      手阻撓相對人之暴力行為，同時戊○○之先生己○○被相
      對人之其他親友架住阻撓，亦無法出手相救妻子，當時相
      對人之親屬兩位阿姨也前往拉扯聲請人之姊姊。當場警員
      劉政忠即以現行犯將相對人逮捕送至警局作筆錄。嗣後戊○○亦檢具驗傷診斷書提出傷害告訴。
    3.99年6月14日晚間凌晨5時38分，相對人又傳簡訊：「昨天
      ○○回來屁股肛門處就是紅通通的尿布疹（孩子在這從未
      發生這情形）手上也都是蚊蟲咬傷，而且還拉肚子、腹瀉
      ，也微微發燒37.3度，睡覺也睡不好！！你到底是怎樣照
      顧的！！」云云，無中生有編派理由指責聲請人照顧子女
      不周！
    4.99年6月18日：聲請人前去相對人住處接長子丙○○，相
      對人母親不斷指責、辱罵聲請人，聲請人強忍受辱帶回長
      子丙○○。
    5.99年6月20日：聲請人前去接長子丙○○，相對人自始自終
      不交付健保卡，嬰兒手冊。
    6.99年6月24日早上11時30許，相對人又傳簡訊：「○○6月
      20日星期日晚上從你那裡回來就拉肚子、腹瀉到現在，一
      天都拉五、六次，為了○○好，這星期先暫時不要帶回去
      ，讓他好一點，你下一次再來帶他」，藉詞不讓聲請人與
      長子丙○○會面交往。
    7.99年7月9日：聲請人前去接長子丙○○，遭相對人之母親
      辱罵，隨即伸出左手打聲請人之右臉頰一巴掌，聲請人已
      於同年7月10日向歸仁派出所報案提出傷害、公然侮辱之
      告訴。
(五)本院99年度家全字第11號假處分裁定變更接送長子丙○○之
    處所為「臺南市歸仁分局歸仁派出所」後，相對人陸續寄出
    存證信函對聲請人為不實之指控：
    1.存證信函000360號：99年9月19日凡那比颱風侵襲，造成
      彌陀鄉為重災區之一，當時風雨交加，對外道路都淹水，
      聲請人以長子丙○○之安全考量，電話及簡訊告知相對人
      無法將長子丙○○送回相對人處，相對人卻指責聲請人嚴
      重影響其與長子丙○○之權益。
    2.存證信函000363號：相對人提及因工作長達12小時之日夜
      輪班制，表示希望聲請人可於探視日前二日改撥家用電話
      聯絡，卻屢次未接聽，聲請人遂改以簡訊聯絡，以避免因
      講話語調導致誤解，相對人提及因工作時間冗長且日夜輪
      班，可見相對人無暇照顧長子丙○○。
    3.存證信函000378號：相對人告知要攜長子丙○○一同參加
      奇美員工旅遊，希望聲請人取消探視，但聲請人以存證信
      函000054號表示希望相對人出示員工旅遊證明，並將探視
      時間順延一週，並非取消探視，相對人以000398號存證信
      函回覆來不及申請員工旅遊證明。聲請人認為奇美電子公
      司係大規模之大企業，舉辦員工旅遊應會事先公告至少半
      個月之時間，以利員工報名或籌備相關事項，相對人遲至
      出遊前幾天才寄存證信函通知聲請人，足見相對人影響聲
      請人之權益。
    4.存證信函000443號：相對人指責聲請人及家人灌輸長子丙○○不當之言語，長子丙○○現正係學習語言階段，相對
      人及其家人與長子丙○○相處時間較聲請人為長，相對人
      發現長子丙○○有不當之行為，應更用心以身教、言教灌
      輸教育，而非片面指責。
(六)承前所述，兩造離婚前後，聲請人前去相對人住所與長子丙○○會面交往，相對人及其家人毫無理性，當著長子丙○○
    面前對聲請人咆哮、辱罵，甚至施以肢體暴力，事證明確。
    包括離婚前相對人父親毆打聲請人成傷，離婚後，甚至達成
    子女監護權之協議後，聲請人初次探視長子丙○○，相對人
    竟然還糾集親友十餘人在其家門前，集體辱罵聲請人。之後
    的探視情況更加惡化，連聲請人請警方陪同，都還發生相對
    人當著警員面前對聲請人胞姊施暴之失控情形，後又發生相
    對人母親辱罵聲請人，且對聲請人呼巴掌的家暴行為，衡諸
    上情，可認相對人及其家人法治觀念甚為薄弱，對於兩造所
    達成之探視協議，甚至法院核發之保護令，視如無物，此種
    蔑視法律之態度，難期給予長子丙○○正確之法治觀念，就
    培養子女成為守法公民之角度而言，顯有不利之影響。
(七)再者，相對人及其家人動輒以口語及肢體暴力相向，現今社
    會著重人際溝通，以理服人，而非以力制人，渠等未能秉持
    和平、理性之態度處事，對長子丙○○是最壞之身教。因此
    ，相對人家庭之待人處世既多有違情理，堪認對未成年子女
    有不利之影響。又查，相對人及其家屬多次毫不避諱地在長
    子丙○○面前對聲請人施以口語、肢體暴力，讓聲請人每次
    接送長子丙○○均發生緊張、衝突的場面，長子丙○○每每
    驚恐大哭，學說實務上稱目睹家庭暴力的未成年子女為「目
    睹兒童」，聲請人實不忍長子丙○○一再目睹至親衝突而飽
    受驚恐不安。且眾多研究已明確指出目睹家庭暴力的孩童，
    日後在人格發展、兩性關係、婚姻觀念、家庭生活等均會有
    不利之影響。末查，相對人及其家庭未能以未成年子女之最
    大利益為考量，一再以製造衝突的方式欲讓聲請人「知難而
    退」，此種不顧人倫企圖阻絕父子親情互動作法十分不可取
    。尤其，相對人每每在聲請人與長子丙○○互動交往後，即
    發簡訊指責聲請人，相對人偏差之心態可見一般。綜上所述
    ，相對人家庭蔑視法治，慣以暴力相向成性，顯然對未成年
    子女人格養成有重大不利之影響，且考量兩造關係已惡化決
    裂至此實無可能誠意溝通，不宜再維持共同監護，為此，請
    求將長子丙○○權利義務之行使或負擔改定由聲請人單獨任
    之。
(八)若長子丙○○權利義務之行使或負擔改定由聲請人任之，聲
    請人同意相對人得依下列方式與長子丙○○為會面交往：
　　1.時間：
     (1)相對人於每月第一、三週之週六上午九時起，得前往聲
        請人所在處所之轄區派出所高雄市政府警察局岡山分局
        彌陀分駐所（地址：高雄市彌陀區中華路16號）與長子
        丙○○會面、交往，並偕同外出同遊或過夜，並於週日
        晚上七時前將長子丙○○送回上開處所。
     (2)自100年7月1日起至長子丙○○就讀小學前，每年7月份
        全月份均與相對人同住，就讀小學後，暑假期間，自暑
        假開始放假起算，得接回同宿30日。暑假期間之探視，
        若要分割為數次為之或時間另有更動，兩造同意另行協
        議。且長子丙○○於暑假與相對人同住期間，如有課業
        輔導或其他活動者，由相對人或其指定之家人負責接送
        。暑假之期間、開始及終了，以長子丙○○就讀之學校
        公告為準。
     (3)相對人應於探視期日至少前2日先以手機簡訊聯繫聲請
        人，且相對人若未於上揭探視當日上午十時前到達聲請
        人住所，則取消該次探視，聲請人無庸等候。
    2.方式：
      (1)得為見面、通訊、通話之行為。
      (2)得為致贈禮物、交換照片、拍照等行為。
      (3)兩造之家人得陪同會面。
      (4)兩造及長子丙○○所載地址及電話號碼如有變更，兩造
        應隨時告知對方。
      (5)兩造如於暑假與長子丙○○同住期間，偕同長子丙○○
        出國旅遊，兩造同意配合辦理相關手續。
    3.應遵守規則:
      (1)兩造均不得有危害長子丙○○身心健康之行為。
      (2)相對人在實施會面、交往之日，不得遲延送回長子丙○○，致減少聲請人教育長子丙○○之時間。
      (3)兩造不得對長子丙○○灌輸反抗對造之觀念。
      (4)如長子丙○○於會面、交往中患病或遭遇事故，而他方
        無法就近照料時，會面之一方應為必要之醫療措施，即
        在會面、交往實施中，會面之一方仍須善盡對子女保護
        教養之義務。
      (5)兩造對長子丙○○所為之花費各自負擔。
(九)本案業經鈞院函請進行訪視，綜合臺南縣童心園社會福利關
    懷協會99年11月4日南縣童心園(監)字第9901458號函簡送之
    兒童少年監護權歸屬調查工作訪視報告及財團法人高雄縣私
    立林柔蘭社會福利慈善事業基金會99年11月24日柔蘭99監護
    字第228號函檢送之訪視調查報告書可知，可知，兩造所生
    之未成年人丙○○權利義務之行使及負擔，由聲請人任之，
    較符合未成年丙○○之最佳利益，茲說明如下：
    1.就居住環境而言：依童心園協會訪視報告所載：相對人住
      家為一平房自有宅。然查，依南縣童心園(監)字第99010
      05號訪視報告所知相對人住家為相對人父母親承租之房屋
      ，如房子為相對人父母親所有請出示有利證明，以證實所
      言屬實。
    2.就家庭狀況而言：
     (1)相對人表示夫妻間難免會有口角，原本希望聲請人能坐
        下來和平懇談並討論，但殊不知馬上就會接到聲請人提
        出的離婚告訴云云；但實際狀況是相對人不願意將未成
        年人丙○○帶回聲請人家中居住，經多次協調依然未有
        結果，且相對人就傳簡訊表示要離婚，小孩問題就交給
        法院，99年9月9日高雄地方法院調解程序中，相對人表
        示不要離婚，並願意回聲請人家中居住一個月，然在98
        年9月25日聲請人前往要帶回相對人及未成年人丙○○
        一同回家居住時，卻遭相對人父母親反對。
     (2)相對人提及有傳簡訊給聲請人，並強調所言屬實，但聲
        請人並沒有回應，且將未成年人丙○○帶走，也都快速
        離開無多說什麼云云:相對人所傳簡訊都是批評指責的
        言詞，並無善意溝通的字句，所以聲請人不回應，以免
        只是文字戰爭，還有快速離開是因相對人家人常常惡言
        相向、拳腳相向，有多件家暴案件在鈞院審理可調閱
        (99年度家護第16號、99年度家護字第444號、99年度家
        護第442號)，聲請人為了避免更多的事端發生，更向鈞
        院聲請假處分以保障自己和家人的人身安全，將交付未
        成年人丙○○的地點改在相對人轄區警局。
     (3)相對人提及99年9月時有接到臺南縣政府兒保社工打電
        話關切，表示有人匿名通報未成年人丙○○受到不當管
        教，此部分讓相對人相當生氣：當時是聲請人行使探視
        權的日子，警察也陪同在場，也有將未成年人丙○○受
        傷的部分當場拍照存證，相對人身為未成年人丙○○主
        要照顧者，未成年人丙○○在相對人家中受傷，相對人
        理應主動告知，後序照顧、交付未成年人丙○○的健保
        卡，讓聲請人做最適當的處理，且未成年人丙○○也主
        動告知是相對人用機車排煙管燙到的，傷口若是沒有妥
        善處理，細菌感染後果是不堪設想的。聲請人因有兩週
        無法探視未成年人丙○○，擔心未成年人丙○○的傷勢
        ，尋正當途徑請社工人員代為訪視了解，並無匿名通報
        ，若相對人是無心之過，誠實告知，就不會發生讓村長
        到家中二次，社工到家中訪視如此浪費社會資源的事，
        此事因相對人無法以未成年人丙○○的安危前提，而以
        自己的情緒做最大的抒發，所以相對人才會對自己的所
        作所為感到生氣，實為咎由自取。
     (4)相對人提及未成年人丙○○做返回臺南隔日喊外祖母「
        臭阿嬤」，喊相對人「臭媽媽」等云云：相對人對此事
        有寄存證信函(歸仁郵局存證號碼000443號)內容提及事
        99年10月31日當晚.但社工訪視報告卻是隔日，所以相
        對人所陳述的話語反覆，欲加之罪何患無詞，且相對人
        無憑無據，憑空猜測，指責聲請人不當言教，若是如此
        那相對人及其家人，屢次在交付未成年人丙○○時對聲
        請人辱罵及動粗，讓未成年人丙○○成為「目睹兒」才
        是最不良之身教，言教請相對人能對自己的行為和情緒
        做有效之管理，而不是做無謂的批判。
     (5)相對人表示自從未成年人丙○○帶回家中照顧後，聲請
        人對未成年人丙○○的生活費都無負擔，未成年人丙○○的照顧感到忿忿不平，聲請人在婚後有同意相對人領
        取10,000元為家用金，但經查證相對人都有超領現象，
        且未成年人丙○○的保險金及健保費依然由聲請人支付
        ，何來無負擔未成年人丙○○費用之說。
    3.就監護動機而言:
     (1)相對人表示離婚對於未成年人丙○○的監護權並無刻意
        爭取之云云：聲請人覺得既然相對人對監護權不刻意爭
        取，那就將監護權讓給聲請人，不需要將未成年人丙○○當武器，咄咄逼人，且聲請人自未成年人丙○○出生
        至始至終都想好好教育、撫養、監護未成年人丙○○，
        所以動機強烈想極力爭取未成年人丙○○的監護權。
     (2)相對人提及聲請人在處理事情的方法就是尋求法律途徑
        ，深怕未成年人丙○○若由聲請人監護也會養成如此性
        格，讓人覺得冷酷無情：國有國法，家有家規，任何事
        物都有一定的法則可遵循，因相對人皆以自我為中心，
        無法依事物的常理，事情的公平性去做合理的解決，皆
        以忿怒、暴力、辱罵來對待聲請人，且法律途徑也是最
        後解決難題的依歸，若這樣就是冷酷無情，那國家就不
        需要立法，不需要法院了。
    4.綜上，相對人缺乏對事物合理的判斷性，亦沒有法治觀念
      ，情緒控管易怒，社工訪視報告中大部分都依賴家人幫忙
      ，沒有提及自己的照顧能力和責任，依賴心強，獨力撫養
      未成年人丙○○的能力薄弱，所以聲請人才是最為適合做
      為未成年人丙○○的監護人。
(十)又若長子丙○○權利義務之行使或負擔，改定由聲請人單獨
    任之，聲請人請求相對人應按月分擔長子丙○○扶養費，分
    擔比例為各二分之一，長子丙○○每月所需扶養費為新臺幣
    （下同）14,000元，相對人應分擔每月7,000元。
(十一)退萬步言，如法院猶認本件尚不符改定監護權之要件，則為
    避免日後會面交往再生衝突，聲請人已聲請假處分改定探視
    地點，並經本院99年度家全字第11號裁定准許在案。於本件
    亦請求本院准予變更探視地點，改為相對人住處鄰近之歸仁
    派出所，由警員監看兩造交付子女，則可大大降低雙方衝突
    發生之可能性。另因原本協議約定於探現前二日以電話聯絡
    ，惟相對人故意不接電話，反指聲請人未先打電話而刁難探
    視，為杜免此種爭議，宜更改為以手機簡訊聯絡，作為保全
    有聯絡事實之存證等語，為此依民法第1055條第3項規定，
    提起本件聲請等語。並請求：1.兩造所生未成年之長子丙○○權利義務之行使或負擔改由聲請人單獨任之。2.相對人得
    與長子丙○○會面交往（其方式及期間如聲請人所主張）。
    3.相對人應自本件裁定確定之日起，至長子丙○○成年之日
    止，每月給付長子丙○○扶養費7,000元，並由聲請人受領
    ，相對人如遲誤一期，其後之期間視為亦已到期。4.若駁回
    聲請人第1.項聲請，請求將兩造就臺灣高雄地方法院99年度
    監字第134號酌定未成年子女監護人事件99年5月24日之協議
    筆錄，其中會面交往地點由相對人所在之處所變更為臺南市
    歸仁分局歸仁派出所（地址：臺南市歸仁區歸仁里忠孝北路
    160號），聯繫方式改為探視前二日先以手機簡訊聯繫相對
    人，其餘內容不變等語。
二、相對人則辯稱：
(一)長子丙○○為○○年○○月○日出生，目前為二歲五個月之幼齡
    兒童，相對人自長子丙○○出生以來，都與其長期生活在一
    起，長子丙○○一直都是由相對人與其原生家族成員照顧，
    一切生活作息皆出於其手，關係密切。且相對人並無違反民
    法第1055條第3項之規定，亦無阻擾聲請人探視之情事，聲
    請人之主張並無理由，故長子丙○○之監護由相對人繼續行
    使，較符合未成年人丙○○之最佳利益。茲說明如下:
    1.就居住環境而言：依童心園協會訪視報告所載，相對人住
      家純為住宅區，鄰近運動公園，距離市區僅數分鐘車程，
      交通部份鄰近所居鄉鎮之重要道路及快速公路，故生活機
      能良好、交通便利。
    2.就經濟狀況而言：依林柔蘭基金會訪視報告所載，聲請人
      所言其工作收入月薪約40,000元，若加班則可達50,000元
      ，且至今已有16年資歷。惟查，此部分事實請鈞院調閱聲
      請人稅務電子閘門財產所得調件明細表即明。依童心園協
      會訪視報告所載，相對人有固定之工作及收入，相對人父
      親擔任怪手司機，每月收入近50,000元，因與父母親同住
      ，不需分擔任何費用，收入足以負擔支出。上開關於相對
      人有固定之工作及收入之事實，請鈞院調閱相對人稅務電
      子閘門財產所表即明。
    3.就親職能力而言：依林柔蘭基金會訪視報告所載，聲請人
      表示，若未成年人丙○○可以回家，會請聲請人母親協助
      照顧，晚上再由其接手。聲請人於上開訪視報告「家系圖
      」欄內自承，聲請人父母親未與聲請人同住，平常一起經
      營賣冷飲及檳榔，顯見若長子丙○○回到聲請人住處生活
      ，大部份時間必定於出入複雜之生意場所生活，實非未成
      年人之最佳利益，且聲請人父母平常經營生意，根本無暇
      照顧未成年人。依童心園協會訪視報告所示，相對人工作
      時間為做二日休二日，陪伴與教育長子丙○○之時間充裕
      ，長子丙○○出生後便由相對人照顧，彼此互動狀況良好
      、關係係密切，故相對人之親職能力無庸置疑。
    4.就支援系統而言：依林柔蘭基金會訪視報告所載，聲請人
      家人皆住彌陀鄉內，往來方便且互動良好、凝聚力強，可
      以互相支援照顧兒少。然查，聲請人及其家人雖住彌陀鄉
      內，然均各自有工作，顯無法專職照顧長子丙○○。依童
      心園協會訪視報告所載，相對人上班時都是由相對人母親
      協助照顧未成年人，相對人父親週日放假時會帶長子丙○○出去遊玩，相對人之親屬亦時常至家中走動，對長子丙○○相當關心並時常帶長子丙○○出外遊玩，長子丙○○
      與相對人親屬互動關係良好，故支援系統十分充足。二相
      比較，相對人母親為全職家庭主婦可專職照顧長子丙○○
      ，對長子丙○○之利益最佳。
    5.就監護動機而言：依林柔蘭基金會訪視報告所示，聲請人
      認為兒少個性乖巧，接回期間不曾見過兒少哭鬧，聲請人
      母親談到兒少時，自豪地表示兒少很聰明，也很守規矩，
      很希望能有更多時間陪伴兒少。揆諸上開內容可知，聲請
      人監護動機主要係囿於自豪未成年人丙○○乖巧聰明，希
      望能有更多時間陪伴長子丙○○，並非以教育、教養長子
      丙○○為主要動機。依童心園協會訪視報告所載，相對人
      原本無刻意爭取長子丙○○之監護權，但從長子丙○○被
      聲請人帶回照顧至今，從每一次長子丙○○回家後的狀況
      認為聲請人無法好好照顧長子丙○○，加上此次聲請人又
      提出改定監護，因此相對人才堅定表達要爭取長子丙○○
      。長子丙○○除已經習慣於目前受照顧之情形外，也是家
      中生活之重心。然聲請人多次依循法律途徑聲請改定監護
      ，實已造成相對人對長子丙○○之照顧及其生活安定之影
      響，故為給長子丙○○一個穩定安全之成長環境，相對人
      當然爭取長子丙○○之監護權。其監護動機單純，實符合
      長子丙○○之最佳利益。
    6.依林柔蘭基金會訪視報告所載，聲請人若獲得監護權，可
      接受相對人探視未成年人丙○○時間為每個月1、3週星期
      六早上9點至星期日晚上7點；如監護權歸相對人，則維持
      目前探視時間(每個月2、3、4週星期五晚上8點至星期日
      晚上7點)。依童心園協會訪現報告所載，相對人與聲請人
      於高雄地方法院審理過程中協調兩造協議離婚，兩造同意
      後，針對長子丙○○的探視相對人當初並無意見表示，皆
      由聲請人規定之。二相比較，相對人無執意要求規定聲請
      人探視長子丙○○之時間，並遷就同意聲請人之要求，反
      觀聲請人此次提出改定監護，卻欲減少相對人探視之時間
      與次數，與聲請人自己所要求之探視時間並不對等公平，
      聲請人自私之情表露無遺。此人格特質對長子丙○○之教
      育實屬不利，令相對人擔憂害怕若由聲請人取得監護權，
      將來長子丙○○之性格養成會如同聲請人般自私。
(二)關於聲請人所述99年5月30日前去相對人住處接長子丙○○
    ，相對人之親友十餘人竟在相對人家門前一字排開，不斷辱
    罵聲請人之云云，完全與事實不符。實則，當日並非聲請人
    探視子女之時間（為當月第五週），相對人亦未拒絕聲請人
    探視，且當日僅相對人、相對人母親、胞妹及姨丈在場，並
    無聲請人所謂十餘人在家門前一字排開，更無任何辱罵聲請
    人之情事。
(三)關於聲請人所述99年5月30日當天晚9時50分，相對人就傳簡
    訊過來，內容為：「為什麼○○回來右耳上髮際線處有一個
    約三公分長的傷口…」之云云，此乃事實並附呈照片為證。
(四)關於聲請人所述99年6月24日早上11時30許，相對人又傳簡
    訊：「○○6月20日從你那裡回來就拉肚子、腹瀉到現在，
    一天都拉五、六次，為了○○好，這星期先暫時不要帶回去
    ，讓他好一點，你下一次再來帶他。」藉詞不讓聲請人與長
    子丙○○會面交往之云云，完全與事實不符。實則，長子丙○○確實身體不適，相對人先前即以簡訊與聲請人溝通，未
    料聲請人只維護自身權益未以子女之最佳利益著想，不願理
    性溝通，執意照約定時間履行其探視權。且於99年6月25 日
    探視當晚，相對人母親亦有交付長子丙○○之藥物予聲請人
    並告知用藥方式，故並無藉詞不讓聲請人與長子丙○○會面
    交往之情事。
(五)相對人於99年5月24日於臺灣高雄地方法院家事法庭針對未
    成年人丙○○之探視方案尚有許多未考量及細節之相關問題
    ，本以為相對人發函向聲請人告知，如有上開筆錄未完整或
    履行上之細節問題可另行協議，然卻遭聲請人拒絕且不願配
    合及協議。關於聲請人主張在探視長子丙○○過程中，相對
    人不斷以存證信函逼迫聲請人，在監護動機上似乎已流於情
    緒化之表現。然查係聲請人不願理性與相對人溝通長子丙○○之相關事宜，相對人不得已，只好採取寄發存證信函之方
    式告知聲請人以保自身權益，並非聲請人所言以存證信函逼
    迫做不實之指控。
(六)聲請人聲稱相對人未交付長子丙○○健保卡以備不時之需，
    以致均自費帶未成年人丙○○看診，並提供99年9月10日應
    診之診斷證明書與99年7月9日應診之急診收據做為佐證。然
    查，此兩份單據之應診日期均為聲請人前往探視帶回未成年
    人丙○○之日（週五晚上八時許）。相對人交付長子丙○○
    時無任何異狀且健康，聲請人卻能於晚間八時許接回長子丙○○後隨即前去醫院看診，且於週日送回時也未告知其就診
    原因與狀況，顯見聲請人刻意帶長子丙○○至醫院看診並取
    得收據與證明，以誣陷相對人未告知長子丙○○異狀與未交
    付健保卡而需自費看診之情事。
(七)聲請人主張99年9月通報113之事，係因聲請人有兩週無法探
    視長子丙○○，擔心長子丙○○之傷勢，就尋正當途徑請社
    工人員代為訪視了解並無匿名通報。揆諸上開內容可知，如
    聲請人因遵守探視時間而未能見到長子丙○○並關心其傷勢
    ，理應主動聯絡相對人進而詢問關心長子丙○○之傷勢，而
    非以撥打113方式謊稱長子丙○○遭受相對人家暴為由，請
    社工員前往相對人住處代為訪視。足見此事乃為聲請人為爭
    取監護權之刻意所為。
(八)自聲請人與相對人離婚以來，長子丙○○主要都與相對人同
    住，長子丙○○與相對人及其原生家族成員照顧，互動密切
    ，感情良好，長子丙○○已習慣與相對人之生活，且相對人
    較了解長子丙○○之個性、習慣、生活起居，能給予較適當
    之照顧，相對人之經濟能力亦能提供穩定之生活及就學需求
    ，故長子丙○○之監護由相對人繼續行使，實為長子丙○○
    之最佳利益無疑。聲請人多次依循法律途逕聲請改定監護，
    實已造成相對人之困擾，影響相對人對長子丙○○之照顧及
    其生活之安定，且相對人並無阻撓聲請人探視長子丙○○之
    情事，若聲請人願依約行使其探視時間，仍可依探視時間探
    視長子丙○○。相對人希望聲請人順利行使其探視權，遵守
    約定時間及內容探視長子丙○○，不再為探視長子丙○○引
    起任何紛爭，以助長子丙○○之身心健全發展。
(九)綜上，相對人無違反民法第1055條第3項之規定，亦無阻擾
    聲請人探視之情事，聲請人之主張並無理由，且於聲請書狀
    上執意堅持不願再與相對人維持共同監護；聲請人為達爭取
    監護權之目的，企圖製造許多不實之事證，並謊稱探視長子
    丙○○屢次受到相對人之阻擾及辱罵，且自私之情更表露無
    遺，此些人格特質對長子丙○○之教育實屬不利。為此請求
    駁回聲請，並將長子丙○○權利義務之行使或負擔，改由相
    對人單獨任之。並將聲請人探視長子丙○○之時間更改為如
    下所示：
    1.聲請人於每月其中一、三週之週六上午九時起，得前往相
      對人所在之處所之轄區派出所臺南市政府警察局歸仁分局
      歸仁派出所（地址：臺南市歸仁區歸仁里忠孝北路160號
      ）與長子丙○○會面、交往，並偕同外出同遊或過夜，並
      於週日晚上七時前將長子丙○○送回上開處所。
    2.聲請人僅須於探視當日與探視結束送回長子丙○○時以家
      用市內電話（00-0000000）與相對人或其家人聯絡。且聲
      請人若未於上揭探視當日上午十時前到達相對人住所，則
      取消該次探視，相對人無庸等候。
    3.如有特殊情況，聲請人無法如期前往探視，須於前二日以
      電話（00-0000000）通知相對人或其家人。
    4.長子丙○○滿14歲後（即民國111年10月起），應尊重子
      女之意願決定與聲請人會面同住期間及方式。
    5.得為見面、通訊、通話之行為。
    6.得為致贈禮物、交換照片、拍照等行為。
    7.兩造及未成年人丙○○所載地址及電話號碼如有變更，兩
      造應隨時告知對方。
    8.應遵守規則：
      (1)兩造均不得有危害長子丙○○身心健康之行為。
      (2)聲請人在實施會面、交往之日，不得遲延送回長子丙○○，致減少相對人教育長子丙○○之時間。
      (3)兩造不得對長子丙○○灌輸反抗對造之觀念。
      (4)如長子丙○○於會面、交往中患病或遭遇事故，而他方
        無法就近照料時，會面之一方應為必要之醫療措施，即
        在會面、交往實施中，會面之一方仍須善盡對子女保護
        教養之義務。
      (5)兩造對長子丙○○所為之花費各自負擔。
三、按行使、負擔權利義務之一方未盡保護教養之義務或對未成
    年子女有不利之情事者，他方、未成年子女、主管機關、社
    會福利機構或其他利害關係人得為子女之利益，請求法院改
    定之。法院依前條之規定，對於未成年子女權利義務之行使
    或負擔為裁判時，應依子女之最佳利益，審酌一切情狀，參
    考社工人員之訪視報告，尤應注意下列事項：(一)子女之年齡
    、性別、人數及健康情形。(二)子女之意願及人格發展之需要
    。(三)父母之年齡、職業、品行、健康情形、經濟能力及生活
    狀況。(四)父母保護教養子女之意願及態度。(五)父母子女間或
    未成年子女與其他共同生活之人間之感情狀況。民法第1055
    條第2、3項、第1055條之1分別定有明文。再按家庭暴力防
    治法第43條規定，法院依法為未成年子女酌定或改定權利義
    務之行使或負擔之人時，對已發生家庭暴力者，推定由加害
    人行使或負擔權利義務不利於該子女。因之，改定未成年子
    女之監護人，須行使負擔權利義務之一方未盡保護教養之義
    務，或協議對未成年子女有不利之情事者，始得為之。
四、經查：
 (一)聲請人主張兩造於97年5月18日結婚，婚後育有未成年之長
    子丙○○（○○年○○月○日生，身分證統一編號：Ｚ000000000
    號），嗣聲請人起訴請求臺灣高雄地方法院判決兩造離婚，
    兩造所生之長子丙○○權利義務之行使或負擔由聲請人任之
    ，即臺灣高雄地方法院98年度司家調字第1530號離婚事件，
    兩造於99年2月26日達成同意離婚之調解，並約定兩造財產
    各自擁有，債務各自負擔，並放棄夫妻剩餘財產分配請求權
    。至於長子丙○○權利義務之行使或負擔由何人任之則由法
    院依法裁判之，經改分為臺灣高雄地方法院99年度監字第13
    4號酌定未成年人監護人事件，嗣兩造於99年5月24日達成非
    訟程序之協議，約定：兩造同意長子丙○○權利義務之行使
    或負擔由兩造共同任之；兩造同意長子丙○○與相對人共同
    生活，聲請人得依該協議筆錄附表一所示時間及方式與長子
    丙○○會面交往；聲請人同意自99年6月10日起至長子丙○○成年日止，每月（七月份除外）給付長子丙○○扶養費
    7,000元之事實，業據聲請人提出戶籍謄本、調解程序筆錄
    、協議筆錄為憑，且為相對人所不爭執，並經本院依職權調
    閱臺灣高雄地方法院99年度監字第134號卷宗（內含臺灣高
    雄地方法院98年度司家調字第1530號卷宗）核閱無誤，自堪
    信聲請人主張上開事實為真正。
(二)次查，聲請人主張長子丙○○出生後，即由相對人攜回娘家
    同住，相對人不願返回夫家，聲請人於98年12月7日前去相
    對人住所即其娘家探視長子丙○○，遭相對人之父親即第三
    人丁○○惡言相向，以粗暴口氣對聲請人說「要怎樣都沒關
    係（臺語）」；嗣98年12月19日，聲請人偕同胞姊、胞弟、
    胞妹再前往探視長子丙○○，第三人丁○○不同意聲請人把
    長子丙○○抱給親友看，竟衝過來勒住聲請人脖子，並打聲
    請人臉頰兩拳，造成聲請人左臉3x3公分紅腫之傷。聲請人
    因此向本院聲請保護令，經本院核發99年度家護字第16號通
    常保護令確定在案，相對人父親丁○○亦因傷害罪經臺灣臺
    南地方法院檢察署檢察官聲請簡易判決處刑，並經本院刑事
    庭以99年度簡字第1379號刑事簡易判決，判處第三人丁○○
    犯傷害罪，處拘役二十日，如易科罰金，以1,000元折算一
    日確定之事實，雖據聲請人提出本院99年度家護字第16號通
    常保護令、臺灣臺南地方法院檢察署檢察官99年度偵字第72
    33號聲請簡易判決處刑書、本院99年度簡字第1379號刑事簡
    易判決各1份為憑，並經本院依職權調閱本院99年度家護字
    第16號卷宗核閱屬實，且均為相對人所不爭執，足信聲請人
    上開部分主張為真實。惟查相對人父親即第三人丁○○對於
    聲請人所為阻撓探視長子丙○○，及施以家庭暴力行為之時
    間係在兩造協議離婚以前，亦在兩造約定長子丙○○權利義
    務之行使或負擔由兩造共同任之之前所生之事實，聲請人以
    作為改定長子丙○○權利義務之行使或負擔由聲請人單獨任
    之之事由，自屬無理，應無可採。
(三)又查，聲請人主張兩造在臺灣高雄地方法院長子丙○○親權
    及探視協議後，99年5月30日，聲請人前去相對人住處接長
    子丙○○，相對人的親友十餘人在相對人家門前一字排開，
    不斷辱罵聲請人，當天晚上21時50分，相對人就傳簡訊內容
    為：「為什麼○○回來右耳上髮際線處有一個約三公分長的
    傷口？我會帶去看醫生拍照！請你帶孩子回去時多留意！」
    等情，業據聲請人提出錄音光碟及譯文各1份為憑，相對人
    亦提出當日之錄影光碟及譯文各1份、長子丙○○受傷照片
    2張為憑，且均為兩造所不爭執，可信為真實。由兩造所提
    出上開資料顯見聲請人於99年5月30日前去接回長子丙○○
    會面交往時，確實遭到相對人及其家人之言語諷刺、羞辱，
    聲請人此部分主張自可採信。至於相對人所提出之照片雖可
    證明長子丙○○右耳上髮際線，當時有一個三公分長的傷口
    ，惟由照片觀之僅屬十分輕微的傷況，對長子丙○○身體健
    康無礙，且相對人僅長子丙○○有受傷照片，無法證明長子
    丙○○如何受傷？係意外受傷或人為照顧疏失受傷？係在聲
    請人家中受傷或在相對人家中受傷？相對人未查明長子丙○○受傷經過，逕以簡訊將此事歸究、責問聲請人，自嫌速斷
    而不宜。
(四)再聲請人主張99年6月11日，聲請人偕同胞姊即第三人戊○○、姊夫己○○前去相對人住處外，打電話請相對人將長子
    丙○○帶出來，但相對人不願交付長子丙○○，聲請人報警
    請警員到場陪同聲請人進入相對人住家前方，相對人當著警
    員劉政忠之面前，以不堪字眼辱罵第三人戊○○「潑麻」，
    出手拉扯第三人戊○○之頭髮，並徒手毆打第三人戊○○，
    使第三人戊○○受有右手背側擦傷、右膝擦傷、右頸抓傷、
    右足擦傷之傷害，經第三人戊○○對相對人提出刑事傷害告
    訴，並聲請通常保護令即本院99年度家護字第444號通常保
    護令獲准，相對人雖提起抗告，經本院99年度家護抗字第34
    號裁定駁回抗告確定在案。至於相對人雖亦對第三人戊○○
    、其夫己○○聲請通常保護令，惟經本院99年度家護字第48
    6號裁定駁回聲請在案，相對人亦提起抗告，經本院99年度
    家護抗字第33號裁定駁回抗告確定在案，有聲請人所提出之
    第三人戊○○驗傷診斷書、臺南縣警察局歸仁分局歸仁派出
    所受理刑事案件報案三聯單各1份、本院99年度家護字第444
    號通常保護令、99年度家護字第486號民事裁定、99年度家
    護抗字第33號民事裁定、99年度家護抗字第34號民事裁定各
    1份為證，並經本院依職權調閱本院99年度家護字第444號歷
    審卷宗（含本院99年度家護抗字第34號卷宗）、本院99年度
    家護字第486號歷審卷宗（含本院99年度家護抗字第33號卷
    宗）核閱無誤，且均為相對人所不爭執，堪信聲請人上開主
    張為真正。
(五)聲請人復主張99年7月9日，聲請人前去接長子丙○○，遭相
    對人之母親即第三人庚○○○辱罵「你父母親都是吃屎的，
    生下你們小孩也是吃屎的」，第三人庚○○○並伸出左手打
    聲請人之右臉頰一巴掌，經聲請人對第三人庚○○○提出刑
    事傷害、公然侮辱之告訴，惟嗣後聲請人已撤回刑事告訴，
    另聲請人對第三人庚○○○聲請通常保護令即本院99年度家
    護字第442號獲准核發通常保護令，第三人庚○○○雖提起
    抗告，經本院99年度家護抗字第37號裁定駁回抗告確定在案
    ，有聲請人所提出錄音光碟及譯文各1份、診斷證明書1份、
    本院99年度家護字第442號通常保護令1份為憑，並經本院依
    職權調閱本院99年度家護字第442號歷審卷宗（含本院99年
    度家護抗字第37號卷宗）核閱屬實，且為相對人所不爭執，
    自足信聲請人此部分主張之事實為真正。
(六)另聲請人主張相對人於兩造在99年5月24日在臺灣高雄地方
    法院就長子丙○○親權及探視事宜達成協議後，曾於99年7
    月30日以存證信函要求變更上開協議內容，即將長子丙○○
    的扶養費改匯入相對人在第一銀行歸仁分行帳戶（原協議約
    定匯入長子丙○○在京城銀行歸仁分行帳戶內）；原協議約
    定自100年7月1日起至長子丙○○就讀小學前，每年七月份
    全月份均與聲請人同住，要求變更為當月第二、三、四週之
    週五晚上八時起聲請人接回長子丙○○會面交往，至翌日即
    週日晚上七時前將長子丙○○送回，均遭聲請人拒絕等情，
    有聲請人所提出存證信函2份可稽，且為相對人所不爭執，
    堪信為真實。審酌相對人上開存證信函之內容企圖減少長子
    丙○○與聲請人會面交往、相處過夜時間，又無任何正當理
    由，雖相對人僅以存證信函方式與聲請人協調，惟其作法僅
    圖其個人方便，或滿足個人觀感或私慾，並未基於長子丙○○最佳利益而為，應堪認定。
 (七)又聲請人主張相對人在99年10月1日以存證信函通知聲請人
    謂：99年10月8日晚上8時聲請人探視長子丙○○時間，因相
    對人預定99年10月9日、99年10月10日帶長子丙○○一同參
    加員工旅遊，片面取消聲請人此週之探視，聲請人以存證信
    函回覆不同意取消此次探視，請相對人出示員工旅遊的公司
    證明，始同意將探視時間順延一週，惟相對人仍以存證信函
    要求取消聲請人此週探視，及表示不及聲請員工旅遊證明等
    情，業經聲請人提出存證信函三份為憑，且為相對人所不爭
    執，堪信為真正。查相對人明知99年10月8日晚上8時起至99
    年10月10日晚上7時止，係聲請人與長子丙○○過夜會面相
    處時間，竟未事先取得聲請人同意即為長子丙○○報名員工
    旅遊，並以此為由取消聲請人該週探視，衡諸兩造長子丙○○當時年僅二歲，參加此項員工旅遊衡情並非必要不可缺少
    之活動，相對人所為自屬阻撓聲請人行使對於長子丙○○探
    視權之行為。
(八)至於聲請人另主張其接長子丙○○返家會面相處後，將長子
    丙○○送回相對人住處後，相對人在99年6月14日、99年6月
    24日傳簡訊指責聲請人對於長子丙○○照顧不周，99年9月
    19日因凡那比颱風風雨交加，聲請人延至隔天始將長子丙○○送回交付相對人，相對人認為影響其權益，主張若遇天災
    須順延一週行使探視權，或提早將長子丙○○送回相對人住
    所，及聲請人行使探視權結束後送回長子丙○○，長子丙○○曾直呼相對人為「臭媽媽」、相對人母親為「臭阿嬤」，
    指責係聲請人或聲請人親友對長子丙○○有不當教導行為，
    且相對人在聲請人探視長子丙○○時均未交付健保卡，聲請
    人須全額自費帶長子丙○○就醫（長子丙○○健保費由聲請
    人繳納），主張相對人係不實指控聲請人，及未以子女人身
    安全為重要考量，不適於擔任長子丙○○之監護人等情，雖
    據聲請人提出存證信函、診斷證明書、急診收據、勞工保險
    加保申報表為憑，且為相對人所不爭執，雖可信為真正，惟
    參酌相對人亦辯稱99年9月間聲請人對於長子丙○○行使探
    視權時，發現長子丙○○腿部受傷，即報警並通報113，謊
    稱長子丙○○受到相對人家暴，社工人員因此前往相對人住
    所訪視，實則長子丙○○係遭機車排煙管燙傷，相對人將長
    子丙○○交付聲請人行使探視權時，無任何異狀，聲請人卻
    於接到長子丙○○隨即至醫院看診，週日送回時亦無告知長
    子丙○○異狀及需用小孩健保卡看診等情，亦為聲請人所不
    爭執，並有聲請人所提長子丙○○出受傷照片可稽，自亦可
    信為真實。查上開事實雖可證明兩造間互相猜忌、成見甚深
    、無法協調、互不相讓、彼此互不信賴、已無法理性溝通協
    商長子丙○○相關事項，惟此既係兩造之歧見而互相指責猜
    疑，不能據此事由認為兩造任何一方不適於擔任長子丙○○
    親權人，且相關如交付健保卡之事，係因兩造在臺灣高雄地
    方法院協議時漏未約定所致，因此產生困擾不便，不能據此
    片面歸責相對人，亦不能據此即認為相對人不適於擔任長子
    丙○○之親權人。
(九)經本院依職權囑託「財團法人高雄縣私立林柔蘭社會福利慈
    善事業基金會」指派社工人員訪視聲請人，囑託「臺南縣童
    心園社會福利關懷協會」指派社工人員訪視相對人，分別所
    提出之訪視報告，關於聲請人部分，其「評估建議」欄記載
    ：「1.經濟狀況：聲請人工作穩定收入持續，可滿足兒少生
    活及就學需求。2.親職能力：兒少在襁褓時期，聲請人已有
    照顧兒少經驗，儘管兒少目前與相對人同住但兒少與聲請人
    的互動關係並不疏離，再則聲請人並沒有因探視受阻而拒絕
    或延宕給付兒少扶養費，在教養態度上並無不妥之處。3.居
    住環境：目前聲請人與聲請人弟弟同住，外觀為三合院式住
    宅，空間寬敞，也有庭院供兒少活動，親友皆住附近，與鄰
    居相處良好。4.支持系統：聲請人家人樂於協助聲請人照顧
    兒少，訪談時聲請人不斷提到與手足間緊密的互動關係，支
    持系統穩固。5.監護動機：聲請人監護意願強，不希望因探
    視兒少一事與相對人再發生衝突場面，更不希望兒少在探視
    過程中身心受到傷害，只希望兒少可以在穩定的生活環境中
    成長。6.綜合評估：兒少目前為共同監護，但兩造在探視過
    程中發生許多衝突，並仍會互相指責對造並沒有妥善照顧案
    童，顯然兩造已無法成為合作型父母，若仍持續共同監護，
    恐因兩造互鬥的行為對兒少造成不良的示範及影饗。聲請人
    在探視兒少過程中，遭到相對人及其家人暴力相向後又不斷
    以存證信函逼迫聲請人，在監護動機上似乎已流於情緒化的
    表現。綜上所述，聲請人在經濟方面、支持系統、及監護動
    機各方面並無不妥之處，應可獨立擔任監護人，但相對地無
    監護權一方探視的權利也不能被剝奪，敬請明定無監護權一
    方合理的探視方式…」等語，有財團法人高雄縣私立林柔蘭
    社會福利慈善事業基金會99年12月1日柔蘭99監護字第228號
    函及監護權訪視調查報告書附卷供參；至於相對人部分，其
    「評估與建議」欄記載：「在支持系統方面：相對人之親屬
    時常至家中走動，亦對未成年人相當關心並時常帶未成年人
    出外遊玩，且未成年人與相對人親屬互動關係良好，故親屬
    支持系統良好。在動機方面：相對人原本無意爭取未成年人
    的監護權，但從未成年人被聲請人帶回照顧到今，從每一次
    未成年回家後的狀況認為聲請人無法好好照顧未成年人，加
    上此次聲請人又提出改定監護，因此相對人才堅定的表達要
    爭取未成年人，故其動機良善。在經濟方面：相對人及其原
    生家庭成員皆有穩定工作且穩定收入，且從未成年人至相對
    人娘家生活至今，生活費用支出也都是相對人負擔。故未成
    年人生活不虞匱乏。在親職方面：未成年人出生後便由相對
    人照顧，彼此互動狀況良好、關係密切，親職能力無庸置疑
    。綜上所言，未成年人出生後便由相對人照顧，在相對人無
    法照顧未成年人時親屬能協助照顧，經濟方面，未成年人的
    生活所需開銷皆由相對人負擔且其工作穩定、收入固定，因
    此未成年人之生活所需提供不虞匱乏，故由相對人取得監護
    權，應無不當之處…」等語，有臺南縣童心園社會福利關懷
    協會99年11月12日南縣童心園（監）字第9901458號函及訪
    視報告表附卷可考。
(十)查兩造間互相猜忌、成見甚深、無法協調、互不相讓、彼此
    互不信賴、已無法理性溝通協商長子丙○○相關事項，則長
    子丙○○權利義務之行使或負擔若繼續維持由兩造共同任之
    ，將使兩造繼續衍生指責、批評、不滿的情緒，長子丙○○
    長期在兩造父母關係惡劣的情形下成長互動，對其身心健康
    顯有不利影響，因之兩造協議長子丙○○權利義務之行使或
    負擔由兩造共同任之自屬不於未成年子女。又查本院參考上
    開訪視報告內容及前述調查所得之事證，認為兩造就經濟能
    力、居家環境及親友資源等客觀條件上，均屬大致相當，且
    均有強烈保護教養子女之意願，對子女亦都有相當之瞭解，
    在監護之主、客觀條件上雖均無不適之處，而聲請人所舉前
    開事證亦無法證明相對人對於長子丙○○有任何未盡保護教
    養義務情事，惟本院審酌相對人父母、相對人，對於聲請人
    、聲請人姊姊均有家庭暴力行為，依前開家庭暴力防治法第
    43條規定，推定由相對人行使或負擔長子丙○○權利義務不
    利於長子丙○○，則兩造約定長子丙○○權利義務之行使或
    負擔由兩造共同任之，亦不利於長子丙○○，因之聲請人依
    民法第1055條第3項規定，請求改定長子丙○○之監護權，
    即屬有據，應予准許。又查美國立法例有所謂友善父母條款
    ，其理論乃考量父母極力爭取監護，動機除了基於對子女之
    愛以外，亦可能源於對對方之不信任，以及雙方交惡過程中
    之高度對立，甚至以佔有子女、妨礙他方探視作為一種否定
    、懲罰對方的作法，故除就雙方表面上所表達爭取親權之意
    願外，更應探究其背後之動機。而就此不妨從父母一方對他
    方之攻擊能量、是否包容他方與子女之探視來觀察。若任一
    方願放下對於對造之恩怨、願意抱持開放態度樂見子女與對
    造之互動，可推見其爭取親權之目的，應無夾雜對於對方之
    報復，而係單純基於對子女之關愛為出發點。相對人對於聲
    請人探視長子丙○○既有前述阻撓行為，相對人已無法善盡
    友善及合作之父母，長子丙○○權利義務之行使或負擔自不
    宜由相對人任之。從而，聲請人依民法第1055條第3項規定
    ，請求將兩造所生未成年之長子丙○○權利義務之行使或負
    擔均改由聲請人單獨任之，符合子女最佳利益，即屬於法有
    據，應予准許。
五、按「會面交往權」之規定，使得未取得親權父母之一方，得
    繼續與其子女保持連繫，蓋其亦希冀了解子女之生活狀況，
    看守子女之順利成長，其不僅為父母之權利，且亦為子女之
    利益著想，因父母縱已分離，亦宜儘量使子女有機會接受父
    母雙方感情之滋潤，而會面交往者，正是親子關係最後之保
    障，適當之會面交往，不惟不致害及子女之利益，反而多少
    或可彌補子女因父母無婚姻關係所招致之不幸，若不會面，
    經年累月造成父母子女關係日漸疏遠，不論對父母或子女，
    均極不公平。揆諸前揭說明，並為兼顧相對人與長子丙○○
    互動需求，自有明定相對人探視長子丙○○之方式與期間之
    必要。經查，本院審酌相對人所主張希望探視長子丙○○之
    方式及期間為：「同意比照我們所主張聲請人來探視長子丙○○的方式、期間，作為我們探視長子丙○○的方式、期間
    」「每個月第一週、第三週週六上午9時至週日下午7時，接
    送地點改為歸仁派出所，兩造本來約定小孩沒有上小學之前
    每年七月由聲請人帶回彌陀鄉居住一個月，我們認為並沒有
    必要，希望取消。其餘的探視方式都維持高雄地方法院99年
    度監字第134號協議筆錄所載。」等語（見本院100年2月24
    日訊問筆錄），且為聲請人所不爭執。其中關於每個月第一
    週、第三週之探視權及接送地點改在派出所部分，考量相對
    人自身對接送子女及與子女相處之時間配合需求，應予尊重
    及採納相對人之意見。至於每年七月可由探視權人將長子丙○○帶回同住一個月部分，雖相對人認為沒有必要，惟本院
    認為此項約定有利於探視權人與長子丙○○長期的互動相處
    ，培養親子依附關係，應予維持。爰酌定相對人在長子丙○○成年之前，得依附表所示方式及期間實行會面交往。
六、按父母對於未成年之子女，有保護及教養之權利義務，民法
    第1089條第2項定有明文。次按法院依民法第1055條之規定
    ，為酌定、改定或變更時，得命交付子女、未行使或負擔權
    利義務之一方與未成年子女會面交往之方式與期間、給付扶
    養費、交付身分證明文件或其他財物，或命為相當之處分，
    並得訂定必要事項。前項扶養費之給付，法院得依聲請或依
    職權，命為一次給付或分期給付。分期給付遲誤一期履行者
    ，其後之期間視為亦已到期，亦為非訟事件法第127條第1、
    2項明文所定。又父母對於未成年子女之義務，就其中保護
    教養費用之負擔，即生活保持義務，並不以其行使或負擔未
    成年子女權利、義務為前提。經查，本院既已改定未成年子
    女之權利及義務之行使或負擔由聲請人任之，故聲請人聲請
    未行使或負擔權利義務之一方即相對人應分擔長子丙○○之
    扶養費，即有理由。
七、次按扶養之程度，應按受扶養權利者之需要，與負扶養義務
    者之經濟能力及身分定之；負扶養義務者有數人，而其親等
    同一時，應各依其經濟能力，分擔義務，民法第1119條、第
    1115條第3項分別定有明文。故扶養費數額之多寡，亦應依
    此情形而為適當之酌定，不得僅以某一固定年度綜合所得稅
    扶養親屬之寬減額或免稅額為其唯一之標準定之。是兩造扶
    養未成年子女之程度，應按受扶養權利者，與負扶養義務者
    間之經濟能力及身分而為適當之酌定。經查：聲請人學歷為
    高職畢業、從事螺絲技術員，年資約二十年，每月收入45,0
    00元至50,000元，名下無不動產，96、97、98年度分別有薪
    資、利息等所得498,895元、356,148元、436,472元，目前
    無投保勞保；相對人學歷為專科畢業，目前為電子公司技術
    員，每月收入30,000元，名下無不動產，96、97、98年度分
    別有薪資等所得372,619元、394,360元、354,310元，其勞
    保之月投保薪資為28,800元，業經兩造陳明在卷，並有本院
    依職權調取之兩造稅務電子閘門財產所得調件明細表、勞保
    被保險人投保資料查詢單在卷可稽，本院審酌兩造經濟能力
    、身分等一切情況，認聲請人主張兩造應按各二分之一之比
    例負擔未成年子女之扶養費，應屬可採。
八、又按扶養之程度，應按受扶養權利者之需要，與負扶養義務
    者之經濟能力及身分定之；負扶養義務者有數人，而其親等
    同一時，應各依其經濟能力分擔義務，民法第1119條、第11
    15條第3項分別定有明文。所謂需要，應係指一個人生活之
    全部需求而言，舉凡衣食住行之費用、醫療費用、休閒娛樂
    費等，均包括在內。所謂扶養程度又分生活保持義務及生活
    扶助義務，前者，為父母子女、夫妻間之扶養義務，此義務
    為父母子女或夫妻身分關係之本質的要素之一，保持對方即
    係保持自己。而後者，例如兄弟姐妹間之扶養義務，此義務
    係為偶然之例外現象，為親屬之補助的要素之一，須因一方
    有特殊情形不能維持生活者，他方始負扶助之義務。本院審
    酌日常生活中本即少有事事記帳，明確區別各項消費項目及
    收集有關扶養費用收據。按扶養之程度如果當事人間無從協
    商，法院應斟酌扶養義務人之身分、財力及扶養權利人之身
    分需要，以定其標準。經查，審酌兩造之身分及財力狀況，
    及聲請人居住在縣市合併前之高雄縣地區、相對人居住在縣
    市合併前之臺南縣地區，長子丙○○日後將與聲請人同住，
    依卷附行政院主計處家庭收支調查報告「平均每人月消費支
    出-按區域別分」，98年度高雄縣平均每人月消費支出金額
    為14,039元，98年度臺南縣平均每人月消費支出金額為14,9
    96元，上開統計資料係針對成年國民所為之平均統計，因以
    消費為導向，較符合一般扶養實情，即包括食品類、衣著及
    鞋襪類、醫療及保健類、娛樂、教育及才藝等項支出之花費
    ，非不能作為未成年子女扶養費之參考依據。又該消費性支
    出之計算，雖非專以未成年人為對象，若干消費項目例如菸
    草、家具及家庭設備、家事管理等，並非未成年人所必需，
    固應予扣除，惟參諸若干未成年人所需而成年人不必要之需
    求，在上開消費支出中不見得有採為計算之依據（參照最高
    法院96年度臺上字第81號判決），因之上開行政院主計處家
    庭收支調查報告「平均每人月消費支出-按區域別分」統計
    資料金額，自可作為本院審酌長子丙○○扶養費金額之依據
    ，聲請人主張長子丙○○每月扶養費以每月14,000計算，尚
    屬合理可採。依相對人應分擔二分之一比例計算，相對人每
    月應給付兩造長子丙○○之扶養費為7,000元（計算式14,00
    0×1/2＝7,000）。又民法第1084條第2項規定，父母對於未
    成年之子女，有保護及教養之權利義務。則父母對於未成年
    人之扶養義務應至未成人成年之日前一日止。相對人應自兩
    造長子丙○○確定由聲請人監護之翌日起至長子丙○○成年
    （即滿20歲）之前一日止，應按月於每月10日前給付長子丙○○扶養費7,000元，並由聲請人代為受領，如不足一月者
    ，依當月實際日數與當月天數之比例計算。又按前項扶養費
    之給付，法院得依聲請或依職權，命為一次給付或分期給付
    。分期給付遲誤一期履行者，其後之期間視為亦已到期，非
    訟事件法第127條第2項定有明文。是為確保兩造子女受扶養
    之權利，就扶養費部分併諭知相對人遲誤一期履行，其後之
    期間視為亦已到期。
九、依非訟事件法第24條第1項、第122條第3項，裁定如主文。
中　　華　　民　　國　 100　　年　　5 　　月　　6 　　日
                  家事法庭    法　官  鄭  彩  鳳
上為正本係照原本作成。
如對本裁定抗告須於裁定送達後10日內向本院提出抗告狀，並應
繳納抗告費新臺幣1,000元。
中　　華　　民　　國　 100　　年　　5 　　月　　6 　　日
　　　　　　　　　　　　    　書記官　陳  世  明
附表：
相對人在不妨害兩造長子丙○○日常生活作息、課業之情形下，
得依下列方式與長子丙○○實行會面交往：
一、在兩造長子丙○○滿十六歲前：
(一)相對人得於每月第一、三週之星期六上午九時前往「高雄市
    政府警察局岡山分局彌陀分駐所（設：高雄市彌陀區中華路
    16號）」，接長子丙○○外出同宿，並於翌日即之星期日晚
    上七時前將長子丙○○送至「高雄市政府警察局岡山分局彌
    陀分駐所」交付聲請人。聲請人應將長子丙○○送至上開處
    所交付相對人，使相對人得接回長子丙○○外出同宿。
(二)自民國100年7月1日起至長子丙○○就讀小學前，每年七月
    份全月份均與相對人同住。相對人得於當年度之7月1日上午
    九時前往「高雄市政府警察局岡山分局彌陀分駐所」，接長
    子丙○○外出同宿，並於當年度7月31日晚上七時前將長子
    丙○○送至「高雄市政府警察局岡山分局彌陀分駐所」交付
    聲請人。聲請人應將長子丙○○送至上開處所交付相對人，
    使相對人得接回長子丙○○外出同宿。
(三)長子丙○○就讀小學以後，如遇學校放暑假期間或不在學期
    間（例如：國小六年級升國中一年級、國中三年級升高中一
    年級期間），相對人得接回長子丙○○同宿三十日，兩造可
    協議得分割數次為之。協議不成，自學校放假日第二日之上
    午九時，相對人得前往「高雄市政府警察局岡山分局彌陀分
    駐所」，接長子丙○○外出同宿，並於上開三十日期間屆滿
    日下午七時前，將長子丙○○送至「高雄市政府警察局岡山
    分局彌陀分駐所」交付聲請人。聲請人應將長子丙○○送至
    上開處所交付相對人，使相對人得接回長子丙○○外出同宿
    。上開長子丙○○暑假期間或不在學期間，如有課業輔導或
    其他活動者，由相對人或其指定之家人負責接送。
(四)每年農曆過年期間，相對人得於農曆一月二日上午九時前往
    「高雄市政府警察局岡山分局彌陀分駐所」，接長子丙○○
    外出同宿，並於當年度農曆一月四日晚上七時前將長子丙○○送至「高雄市政府警察局岡山分局彌陀分駐所」交付聲請
    人。聲請人應將長子丙○○送至上開處所交付相對人，使相
    對人得接回長子丙○○外出同宿。
(五)若欲探視當日相對人遲到六十分鐘仍未到達約定接送地點，
    則取消當次之探視，聲請人及長子丙○○行均無須等候
(六)相對人探視長子丙○○，應提前二日與聲請人以電話或簡訊
    連絡，聲請人無正當理由不得無故拒絕。
二、在兩造長子丙○○滿十六歲後：
    應尊重兩造子女意願，由兩造長子丙○○自主決定與相對人
    之會面時間與方式。
三、相對人除前開會面交往方式外，並得以電話或信件與長子丙○○保持聯繫，雙方均應予尊重。
四、其他應遵守方法及規則：
  1.相對人得與長子丙○○為致贈禮物、交換照片、拍照等行為
    。
  2.長子丙○○之住處、電話如有變更，聲請人應隨時通知相對
    人。
  3.聲請人應於相對人探視長子丙○○時，交付長子丙○○之健
    保卡予相對人，相對人送回長子丙○○時，應交還健保卡予
    聲請人。
  4.相對人於探視期間若逢長子丙○○須上學校返校日、補習、
    才藝課或課業輔導，相對人應負責接送上下課。
  5.兩造如於暑假期間或與長子丙○○同住期間，偕同長子丙○○出國旅遊，兩造同意配合辦理相關手續。
  6.兩造均不得有危害未成年子女身心健康之行為。
  7.相對人在實施會面交往日，不得遲延送回長子丙○○，致減
    少聲請人教育長子丙○○之時間。
  8.兩造對於長子丙○○所為之花費各自負擔。
  9.兩造均不得對長子丙○○灌輸反抗對造之觀念。
  10.如於會面交往中長子丙○○患病或遭遇事故，而聲請人無法
    就近照料時，行使探視權之相對人應為必要之醫療措施，即
    其於會面交往實施中，仍須善盡對長子丙○○之保護義務。
    若有任何對子女不利益情事，他造得聲請法院裁定變更監護
    權或變更探視方式。
